【裁判字號】    90,易,1013
【裁判日期】    900509
【裁判案由】    傷害
【裁判全文】
臺灣臺中地方法院刑事判決                          九十年度易字第一０一三號
    公  訴  人  臺灣台中地方法院檢察署檢察官
    被      告  乙○○○
右列被告因傷害案件，經檢察官聲請簡易判決處刑（九十年度偵字第二一一六號），
經本院臺中簡易庭認不宜以簡易判決處刑，簽移本院刑事庭改依通常程序審理後，本
院判決如左：
    主  文
乙○○○無罪。
    理  由
一、公訴意旨略以：被告乙○○○因其夫吳守昌與告訴人甲○○○二人涉嫌妨害家庭
    案件，於民國八十九年八月二十二日下午，在本院台中簡易庭審理，同日十五時
    許庭訊完畢，吳守昌與甲○○○及甲○○○之妹吳妙環共同走至法庭外走廊，被
    告乙○○○於盛怒下，竟基於傷害之犯意，以手抓告訴人甲○○○之左手腕，致
    甲○○○受有左手挫裂傷七公分Ｘ二公分之傷害，案經被害人甲○○○告訴偵辦
    。因認被告涉犯刑法第二百七十七條第一項之傷害罪嫌云云。
二、按犯罪事實應依證據認定之，無證據不得推定其犯罪事實，又不能證明被告犯罪
    或其行為不罰者，應諭知無罪之判決，刑事訴訟法第一百五十四條及第三百零一
    條第一項分別定有明文。而告訴人或自訴人之指訴，本以使被告受刑事訴追或處
    罰為目的，故其陳述是否與事實相符，自應調查其他證據，以資審認，苟其所為
    攻擊之詞，尚有瑕疵，則在此瑕疵未予究明以前，即不能遽採為斷罪之基礎（最
    高法院六十九年臺上字第一五三一號判例參照）。又認定犯罪事實，所憑之證據
    ，雖不以直接證據為限，間接證據亦包括在內，然無論直接或間接證據，其為訴
    訟上之證明，須於通常一般之人均不致於有所懷疑，而得確信其為真實之程度者
    ，始得據之為有罪之認定，倘其證明尚未達到此一程度，而有合理性懷疑之存在
    時，即無從為有罪之認定，（最高法院著有七十六年臺上字第四九八六號判例可
    資參照）。
三、本件公訴人認被告乙○○○涉有刑法第二百七十七條第一項之傷害罪嫌，無非以
    告訴人甲○○○之指訴，證人即甲○○○之妹吳妙環之證詞，並有診斷證明書一
    紙在卷，為其依據。訊據被告乙○○○對於與告訴人發生口角爭執之情，固不否
    認，惟堅持否認有何傷害犯行，辯稱：其當時推著嬰兒車，自無可能毆打告訴人
    ，且告訴人提出之診斷證明書與其所稱受傷之時間相隔二日之久，所受之傷害自
    不能係被告所為等語。經查：
  （一）告訴人甲○○○與被告乙○○○二人，因被告之夫吳守昌與告訴人甲○○○
        二人涉嫌妨害家庭案件，於八十九年八月二十二日下午，在本院台中簡易庭
        審理，同日十五時許庭訊完畢，吳守昌與甲○○○及甲○○○之妹吳妙環共
        同走至法庭外走廊，告訴人與被告於此發生爭執。是以，被告是否有傷害告
        訴人之行為，自應以當時在場見聞之人所為之供述論斷之。告訴人甲○○○
        雖陳稱被告傷害其身體，然告訴人之指訴，本以使被告受刑事訴追或處罰為
        目的，故其陳述是否與事實相符，自應調查其他證據，以資審認。證人吳守
        昌於偵查中證稱：「當時開完庭，我與我太太走在走廊上，我太太開完庭很
        生氣，邊走邊罵」；「（你太太有無動手毆打甲○○○？）沒有，她們當時
        發生口角，我太太當時還帶著一歲多的孫女兒。」；「當時我太太一直開口
        罵甲○○○，我勸我太太不要這樣吵」；「我太太開口罵告訴人，告訴人往
        樓梯那邊躲避」；「我沒看到（甲○○○佛珠掉落地上），因甲○○○跑到
        我後面，並跑到階梯下」（偵查卷第十七頁反面至十八頁反面）。另證人吳
        妙環於偵查中證稱：「當時我、吳守昌，我姊姊甲○○○站立在簡易庭外談
        話，我發現有一婦人推著一位小孩往我們的方向過來，並邊走邊罵，此時我
        往旁邊站，我姊姊往吳守昌正面躲避，那婦人一來將嬰兒車往旁邊放，並（
        以）手抓我姊姊的手，我姊姊的手帶有佛珠，佛珠灑落在地，此時吳守昌有
        上前勸阻被告，我即帶我姊姊離開現場，此時我姊左手腕有流血，我並拿衛
        生紙幫他止血」（偵查卷第十八頁至十八頁反面）。證人吳守昌係被告乙○
        ○○之夫，證人吳妙環則為告訴人甲○○○之妹，其二人所為證言均有偏頗
        之虞。且依現場見聞之證人吳守昌、吳妙環所述情節，僅能證明被告乙○○
        ○確實在盛怒之下與告訴人發生爭執，尚難以此認為被告有傷害告訴人身體
        。
  （二）再者，告訴人與被告係於八十九年八月二十二日下午發生爭執，然告訴人提
        出之豐安醫院驗傷診斷書記載之檢驗日期則為八十九年八月二十四日，其論
        斷欄「致傷之原因及其兇器種類」記載為不知；「推定受傷時間」則記載幾
        小時；「推定醫治之需要日數」則為一天，此有診斷證明書一紙在卷可憑。
        由此診斷書記載之內容而論，告訴人受傷之時間應係就診前幾小時，而其檢
        驗日期為八十九年八月二十四日，告訴人所受之傷害，自無可能發生在二日
        前即八十九年八月二十二日，再參以告訴人所受之傷害為左手挫裂傷７Ｘ２
        公分，推定醫治之需要日數為一日，更難認為被告於告訴人檢驗日期前二日
        有傷害告訴人之行為。
  （三）綜上所述，告訴人之指訴，本以使被告受刑事訴追或處罰為目的，故其陳述
        是否與事實相符，自應調查其他證據，以資審認。而見聞現場之證人吳守昌
        及吳妙環與分別與被告及告訴人有夫妻、姊妹之情誼，其二人證述又存有齟
        齬，實不足採為認定被告犯罪之證據。又告訴人提出之驗傷診斷書又與其所
        訴傷害之時間不合，自難僅憑告訴人之指訴、證人吳妙環之證詞及其所提之
        診斷書，而認被告乙○○○涉有傷害犯行。此外，復查無其他積極證據足資
        證明被告乙○○○有公訴人所指訴之犯行，既然不能證明被告犯罪，自應諭
        知無罪之判決。
據上論斷，應依刑事訴訟法第四百五十二條、第三百零一條第一項，判決如主文。
中      華      民國      九十      年      五      月      九    日
                                        法  官  林  三  元
右正本證明與原本無異。
如不服本判決，應於送達後十日內向本院提出上訴狀 （須附繕本） ，上訴於台灣高
等法院台中分院。
                                        書記官
中      華      民      國      九十      年      五      月      九    日


司法院資訊處製作；財團法人民間司法改革基金會備份。
